臺灣桃園地方法院刑事判決　　　　　　　　　　　　　九十年度訴字第一九七五號
　　公　訴　人　臺灣桃園地方法院檢察署檢察官
　　被　　　告　乙○○
右列被告因家庭暴力罪之傷害案件，經檢察官提起公訴（九十年度調偵字第二七九號
），本院判決如左：
    主  文
乙○○無罪。
    理  由
一、本件公訴意旨略以：被告乙○○係丙○○之子，民國九十年六月十七日十四時許
    ，乙○○在桃園縣中壢市芝芭里五十九之十號對前來索討生活費之丙○○，基於
    普通傷害之犯意，徒手毆打丙○○之下巴，又以電擊棒電擊丙○○之手臂，使丙
    ○○受有頭部外傷併下巴撕裂傷等傷害，因認被告涉有刑法第二百七十七條第一
    項之傷害罪嫌云云。
二、按犯罪事實應依證據認定之，無證據不得推定其犯罪事實。又不能證明被告犯罪
    者，應諭知無罪之判決，刑事訴訟法第一百五十四條、第三百零一條第一項分別
    定有明文。次按事實之認定，應憑證據，如未能發現相當證據，或證據不足以證
    明，自不能以推測或擬制之方法，為裁判基礎（最高法院四十年台上字第八六號
    判例參照）。又認定犯罪事實，所憑之證據，雖不以直接證據為限，間接證據亦
    包括在內，然無論直接或間接證據，其為訴訟上之證明，須於通常一般之人均不
    致於有所懷疑，而得確信其為真實之程度者，始得據之為有罪之認定，倘其證明
    尚未達到此一程度，而有合理性懷疑之存在時，即無從為有罪之認定，此亦有最
    高法院七十六年台上字第四九八六號判例可資參照。再告訴人之告訴，本以使被
    告受刑事訴追為目的，故其陳述是否與事實相符，自應調查其他證據，以資審認
    ，苟其所為攻擊之詞，尚有瑕疵，則在此瑕疵未予究明以前，即不能遽採為斷罪
    之基礎（最高法院六十九年台上字第一五三一號判決參照）。
三、訊據被告乙○○固坦認曾於前揭時地與告訴人丙○○發生口角等情，惟堅詞否認
    有何傷害之犯行，辯稱：案發當日告訴人係持扣案之圓錐形利器前來向伊索討生
    活費，被伊拒絕後，告訴人即撿拾路旁石頭欲攻擊伊，伊並未出手打告訴人，更
    未持電擊棒電擊告訴人，其所受傷害應係自己造成等語。經查：本件公訴人認被
    告涉有上開傷害犯嫌，無非以告訴人丙○○之指訴及其所提出診斷證明書乙紙，
    為其僅有之論據。惟告訴人丙○○所指訴被告上開傷害犯嫌，不僅為被告乙○○
    本人於迭次警、偵訊及本院審理中所堅決否認，且與證人即被告之弟賴永聖於本
    院審理時證稱：告訴人前因貸款問題，已讓其等兄弟背債，此次又要求再以先前
    過戶予其等之田地貸款，伊與被告無法同意，因此與告訴人發生口角，但兩人均
    未動手傷害告訴人，又告訴人於口角之後，有拿一個類似道具的東西放入口中咬
    嚼，就流出血來等語；及證人即被告之兄甲○○當庭證述：當時伊從醫院動完手
    術回來，剛回到家中，有看到他們兩個人，但是不知道發生什麼事情，只看到告
    訴人在家門外打行動電話，但並未見到告訴人身上有傷，家裡無電擊棒，亦未看
    到被告有拿電擊棒等語相左，是告訴人之告訴可信與否，已非無疑。再者，告訴
    人於警偵訊中一再指稱被告有以電擊棒電伊手臂；偵查中並補稱被告有持該電擊
    棒追打伊達一公里以上云云，不惟與前開診斷書所載「頭部外傷併下巴撕裂傷」
    之傷勢不符，以此質諸告訴人後，其雖改稱：被告確實有拿電擊棒要電伊手臂，
    但並未電到云云，然以被告當時年齡為三十二歲，正值年富力強之際，反之告訴
    人則為一六十餘歲年邁之人（民國二十八年三月十二日生），兩者體力相距懸殊
    ，倘被告果有傷害之意，又如告訴人所言手持電擊棒在後追打達一公里之遠，告
    訴人豈有不為被告之電擊棒所傷及之理，況一般人面對如此猛烈之攻擊，無不避
    之唯恐不及，但告訴人竟自承案發後猶在現場即桃園縣中壢市芝芭里五十九之十
    號門口處，以行動電話先撥打一０四查號台，於詢得中壢分局電話後再從容報警
    之事實，亦顯與常情有違，益徵告訴人之指訴諸多可疑，自難遽採。雖告訴人另
    提出上開診斷證明書乙紙為憑，但該診斷證明書所載傷勢究竟出於何等原因，除
    告訴人片面指訴出於被告持拳相向外，亦無其他可供調查之積極證據，是僅憑告
    訴人丙○○個人單一之指訴及上開診斷證明書乙紙，自尚不足為認定被告確有上
    開犯嫌之依據。此外，復查無其他積極證據足資證明被告有何傷害之犯行，既不
    能證明被告犯罪，核諸前揭說明，自應為被告無罪之諭知，以昭審慎。
四、據上論斷，應依刑事訴訟法第三百零一條第一項，判決如主文。
本案經檢察官吳廣莉到庭執行職務。
中      華      民      國    九十一    年      四      月     十六     日
                                  臺灣桃園地方法院刑事第五庭
                                      法  官    丁  俊  成
右正本證明與原本無異。
如不服本判決，應於判決送達後十日內向本院提出上訴狀( 應附繕本 )，上訴於臺灣
高等法院。
                                      書記官    簡  慧  瑛
中      華      民      國    九十一    年      四      月    二十三    日
